臺灣臺北地方法院交通事件裁定　　　 100年度交聲字第2131號
原處分機關　交通部公路總局臺北區監理所板橋監理站
異　議　人
即受處分人　殷本復
上列異議人即受處分人因聲明異議案件，對於交通部公路總局臺
北區監理所板橋監理站中華民國100 年8 月23日所為之處分（原
處分案號：板監裁字第裁41-C00000000號），聲明異議，本院裁
定如下：
    主  文
原處分撤銷。
殷本復不罰。
    理  由
一、原處分意旨略以：異議人即受處分人（下稱異議人）殷本復
    駕駛車號BPA-352 號重型機車，於民國100 年7 月2 日13時
    41 分 許，行經新北市○○區○○路3 段45巷口，駕車行經
    有燈光號誌管制之交岔路口闖紅燈，經警逕行舉發，爰依道
    路交通管理處罰條例第53條第1 項、第63條第1 項規定，裁
    處新臺幣（下同）1800元，並記違規點數3 點等語。
二、異議意旨則以：異議人駕駛上開車輛行經舉發違規地點時，
    停止線上方之交通號誌燈是綠燈，嗣穿越停止線後，轉彎處
    之號誌燈是顯示綠燈在閃爍；舉發員警於舉發時站立之位置
    不可能看得到異議人駕車穿越之停止線上方之交通號誌燈號
    ，員警僅依對向號誌燈為判斷依據，逕行舉發異議人闖紅燈
    ，異議人並未闖紅燈，為此聲明異議等語。
三、按汽車駕駛人，行經有燈光號誌管制之交岔路口闖紅燈者，
    處1800元以上5400元以下罰鍰，並記違規點數3 點，道路交
    通管理處罰條例第53條第1 項、第63條第1 項固有明文。惟
    法院受理有關交通事件及聲明異議案件之處理，準用刑事訴
    訟法之規定，道路交通管理處罰條例第89條前段規定甚明；
    道路交通管理處罰條例事件之本質雖為行政罰，惟在其性質
    及法院處理程序與刑事訴訟程序法規範之目的不相牴觸之範
    圍內，自應依照刑事訴訟法之相關規定以為準據，而道路交
    通管理處罰條例事件，係由公路主管機關或警察機關就違反
    該條例之行為予以稽查、查證後依法舉發，再由裁決機關依
    法予以處罰，與刑事訴訟係由檢察官代表國家對犯罪行為予
    以偵查、追訴，由法院予以判決處罰，其規範目的均係為維
    護法律及社會秩序，基於公益立場，行使國家公權力對違反
    法律秩序之行為予以處罰，就此而言，刑事訴訟法第154 條
    第2 項「犯罪事實應依證據認定之，無證據不得認定犯罪事
    實。」等規定，自應在準用之列。質言之，在違反道路交通
    管理處罰條例事件，行為人之違規事實應依證據認定之，舉
    發機關自應就所舉發之違規事實負舉證責任；而法院於審理
    行為人違反道路交通管理處罰條例案件，於踐行調查證據後
    為事實認定時，如就原處分機關所認定之行為人違規事實仍
    有合理之懷疑，無法確信行為人確有該當於道路交通管理處
    罰條例所處罰條文之構成要件事實時，即應依「倘有懷疑，
    則從被告之利益作解釋」，作對行為人有利之認定。
四、經查：
  (一)異議人堅詞否認有闖越紅燈之違規行為，而本件舉發當時因
    錄影機沒有電，並無舉發違規採證錄影或照片，且舉發員警
    亦未即時調取舉發異議人違規路段之路口監視器，嗣經本院
    依職權函調路口監視畫面時，該舉發違規路口之攝錄檔案已
    逾存檔期間等情，業據證人即本件舉發員警李文正證述屬實
    （本院卷第45頁），並有新北市政府警察局新店分局100 年
    10月20日函在卷可參（本院卷第29頁），是本件舉發違規除
    舉發員警目視外，別無客觀採證錄影畫面或照片可佐。參以
    本件員警舉發違規地點距離異議人經舉發闖越紅燈之停止線
    約10公尺許，業據證人李文正證述在卷（本院卷第45頁背面
    ），則舉發員警於舉發當時雖站於異議人之前方，然員警於
    舉發違規之辨識上是否因相當距離而產生誤認，已非無疑。
  (二)證人李文正於本院調查時證稱：本件舉發當天我是站在（本
    院卷第33頁）現場相片左下方之中華電信鐵箱旁邊，我是從
    異議人闖越紅燈之停止線上方之交通號誌判斷異議人有闖越
    紅燈等語（本院卷第45頁背面），然就卷附現場照片觀之，
    本件員警舉發之位置（本院卷第9 、33頁）與異議人經舉發
    闖越紅燈之違規地點間之道路距離，不僅非直線道路，中間
    復有高度與停止線上方交通號誌相近之樹叢遮檔，是異議人
    辯稱舉發員警並未目擊其闖紅燈等語，尚非虛妄。至證人李
    文正雖證稱：從樹叢縫隙仍可看到本件舉發違規停止線上方
    之交通號誌，我有從照片標示可以看到紅燈的位置云云，惟
    其提出之現場相片（本院卷第36、37頁）不僅模糊不清，無
    從比對員警於本件舉發違規時之確切位置，復為夜間時段，
    與本件舉發違規時間為日間不同，自難依證人李文正此部分
    之證述，遽認異議人確有於前揭時間、地點駕車行經有燈光
    號誌管制之交岔路口闖紅燈之違規事實。
  (三)又證人李文正於本院調查時證稱：（提示本院卷第35頁照片
    中所示交通號誌，即第9 頁照片中Ｆ所示交通號誌）照片上
    之交通號誌與異議人違規之交通號誌是對向的，該照片所示
    之交通號誌變換情形與異議人行車方向之交通號誌變換情形
    是不一致的，因為該照片所示之交通號誌是給安和路3 段巷
    口出來的駕駛人對照用的，我不清楚本件舉發當天同行執行
    舉發之員警是否有向異議人表示其舉發違規是依據上開照片
    所示之交通號誌等語（本院卷第45頁背面- 第46頁），堪認
    異議人陳稱：舉發員警係依據與本件舉發闖紅燈交通號誌之
    對向交通號誌舉發違規等語，尚非無據，是本件舉發員警是
    否僅依與異議人行車方向之交通號誌變換情形不一致之對向
    交通號誌，即行舉發異議人前揭違規事實，既有可疑，揆諸
    前揭說明，自應為有利於異議人之認定。
五、綜上所述，異議人堅決否認有何原處分意旨所指之違規行為
    ，原舉發機關復未能提出任何相關證據以佐異議人確有前揭
    舉發違規事實，原處分機關逕予裁罰，尚有未洽。本件異議
    為有理由，應由本院將原處分撤銷，並諭知異議人不罰。
六、依道路交通管理處罰條例第87條第2 項、道路交通事件處理
    辦法第19條前段，裁定如主文。
中    華    民    國   100    年    11    月    7     日
                  刑事第三庭    法  官  姚水文
上正本證明與原本無異。
如不服本裁定，應於裁定送達後5日內向本院提出抗告狀。
                                書記官  楊盈茹
中    華    民    國   100    年    11    月    8     日